【裁判字號】    99,交上易,361
【裁判日期】    991019
【裁判案由】    過失傷害
【裁判全文】
臺灣高等法院臺南分院刑事判決       99年度交上易字第361號
上  訴  人
即  被  告  甲○○
選任辯護人  汪玉蓮律師
上列上訴人因過失傷害案件，不服臺灣嘉義地方法院99年度交易
字第23號中華民國99年4月28日第一審判決（起訴案號：臺灣嘉
義地方法院檢察署98年度調偵字第498號），提起上訴，本院判
決如下：
    主  文
原判決撤銷。
甲○○犯過失傷害罪，處有期徒刑肆月，如易科罰金，以新臺幣
壹仟元折算壹日，緩刑年。
    事  實
一、甲○○於民國98年9月10日下午4時50分許，駕駛車牌號碼C4
    -4422號自用小客車，自嘉義市○○○路370號「啄木鳥藥妝
    店」前之停車場，朝北方向方欲跨越雙黃線再左轉向東行駛
    ，於起駛前本應注意前後左右有車輛、行人，並應讓行進中
    之車輛行人優先通行，且在劃有分向限制線（雙黃線）之路
    段，不得迴車，而依當時天候雨、日間自然光線、柏油路面
    濕潤無缺陷、無障礙物、視距良好等情況，並無不能注意之
    情形，竟疏未注意，貿然朝北方向方起駛欲跨越雙黃線再左
    轉向東行駛；適乙○○騎乘車牌號碼099-BYF號普通重型機
    車，沿興業西路由東往西方向行駛，兩車在嘉義市○○○路
    370號前之道路中發生擦撞，乙○○因而人車倒地，致乙○
    ○受有右腳及右肩擦傷、右腳撕裂傷、左手撕裂傷之傷害。
    被告肇事後於有偵查犯罪職權之公務員或機關發覺前，即向
    據報到場處理之員警表明為肇事人，自首並接受裁判。
二、案經告訴人乙○○訴由嘉義市政府警察局第一分局報請臺灣
    嘉義地方法院檢察署檢察官偵查起訴。
    理  由
一、按被告以外之人於審判外之言詞或書面陳述，除法律有規定
    者外，不得作為證據；又被告以外之人於審判外之陳述，雖
    不符合同法第159條之1至第159條之4之規定，但經當事人於
    審判程序同意作為證據，法院審酌該言詞陳述或書面陳述作
    成時之情況，認為適當者，亦得為證據。當事人、代理人或
    辯護人於法院調查證據時，知有第159條第1項不得為證據之
    情形，而未於言詞辯論終結前聲明異議者，視為有前項之同
    意，刑事訴訟法第159條第1項及第159條之5分別定有明文。
    查本判決下列所引之供述證據，雖屬傳聞證據，惟當事人於
    本院審判期日中表示無意見不予爭執，且迄至言詞辯論終結
    前亦未表示異議，本院審酌該等證據之取得過程並無瑕疵，
    與本案待證事實間復具有相當之關聯性，以之為本案證據並
    無不當，自得採為本件認定事實之基礎，合先敘明。
二、訊據上訴人即被告甲○○承認有上開過失傷害之犯行，於本
    院審理時並為【認罪】之陳述（見本院卷第64頁背面），核
    與告訴人乙○○於警詢及原審偵審中證述之情節相符，復有
    道路交通事故現場圖、道路交通事故調查報告表(一)、(二)，及
    本件交通事故現場照片12幀在卷可佐（見警卷第10至19頁）
    。而告訴人確因本件車禍事故受有右腳及右肩擦傷、右腳撕
    裂傷、左手撕裂傷等傷害，亦有財團法人嘉義基督教醫院診
    斷證明書1紙存卷足參（見警卷第8頁）。
三、按「起駛前應顯示方向燈，注意前後左右有無障礙或車輛
    行人，並應讓行進中之車輛行人優先通行。」、「在設有禁
    止迴車標誌或劃有分向限制線，禁止超車線、禁止變換車道
    線之路段，不得迴車。」，道路交通安全規則第89條第1項
    第6款、第106條第2款分別定有明文。查被告係領有駕駛執
    照之人，業據被告供承在卷（見警卷第3頁），且有被告駕
    駛執照1份附卷足憑（見警卷第21頁），是其對於應遵守上
    開規定自難諉為不知，再依卷附道路交通事故調查報告表所
    載及處理員警於事故當時所拍攝之照片觀之（見警卷第11至
    19頁），事故當時天候雨、日間自然光線、柏油路面濕潤無
    缺陷、無障礙物、視距良好等情況，然並無不能注意之情形
    ，詎被告仍疏未注意上開規定，因而肇事，致告訴人受有上
    開傷害，足見被告確有違反上述交通安全規定甚明。本件車
    禍事故，前經原審送請臺灣省嘉雲區車輛行車事故鑑定委員
    會鑑定結果為：「一、甲○○駕駛自小客車，雨天由路旁起
    駛，未讓行進中車輛先行，且於劃有分向限制線路段，左轉
    迴車不當，為肇事原因。二、乙○○駕駛重機車，無肇事因
    素。」，有臺灣省嘉雲區車輛行車事故鑑定委員會嘉雲區99
    年3月10日990102案鑑定意見書在卷可參（見原審卷第32、
    33頁）。因本件車禍現場圖及比例與實際情況有部分不符，
    經本院函請嘉義巿政府警察局查明，該局已於99年7月22日
    函復並檢送修正後重新測繪之交通事故現場圖及現場相片在
    卷可證（見本院卷第35至41頁）。再經本院送請臺灣省車輛
    行車事故覆議鑑定委員會為覆議鑑定，該覆議鑑定委員會於
    99年9月6日函覆本院謂：研議結論，照嘉雲區車輛行車事故
    鑑定委員會之鑑定意見，惟文字改為『甲○○駕駛自小客車
    ，雨天由路外廣場起駛，未注意讓行進中車輛先行，且於於
    劃有分向限制線路段，向左迴轉（警詢自承）不當，為肇事
    原因。』（見本院卷第52頁），其認定被告於本件交通事故
    確有過失等情，則與本院上開認定一致。而告訴人確因本件
    車禍受有前揭傷害等情業如前述，則被告之過失行為與告訴
    人所受之前揭傷害結果間，顯具有相當因果關係無疑。是本
    件事證明確，被告犯行，堪以認定，應依法論科。
四、核被告所為，係犯刑法第284條第1項前段之過失傷害罪。又
    被告肇事後於有偵查犯罪職權之公務員或機關發覺前，即向
    據報到場處理之員警表明為肇事人等情，有嘉義市○○○道
    路交通事故肇事人自首情形紀錄表1份在卷可參（見警卷第
    23頁），參以被告事後並未逃避本案偵查及審理程序，足認
    被告確符合自首之規定，應依刑法第62條前段減輕其刑。
五、原審審理結果，認被告罪證明確，而予論罪科刑，固非無據
    。惟查：(1)本案被告於車禍發生前係自嘉義市○○○路370
    號「啄木鳥藥妝店」前之停車場，駕駛其汽車朝北方向方欲
    跨越雙黃線再左轉向東行駛，而發生本案車禍，並非自嘉義
    市○○○路370號「啄木鳥藥妝店」前，由東往西方向起駛
    並向左迴轉之情節，此為被告所是認，並經證人乙○○於本
    院證述明確（見本院卷第68頁背面），原判決對此尚有誤認
    （見原判決第1頁犯罪事實欄第2-3行），即有欠當。(2)原道
    路交通事故現場圖就「啄木鳥藥妝店」前之停車場未詳予繪
    明，且比例與實際大小不符，所繪被告駕駛之汽車迴轉之位
    置與事實不合，原審未予詳查並改正再為判斷，亦有不妥。
    (3)被告於原審判決後，關於民事部分，於99年7月27日在原
    審民事庭已與告訴人達成民事和解，並依約賠償告訴人之損
    害，有原審法院99年度嘉簡調字第172號調解程序筆錄影本
    在卷可佐，並經證人乙○○於本院證述明確（見本院卷第49
    至50頁，及第68頁），原判決未及審酌，亦非允洽。被告上
    訴就上開部分指摘原判決不當，為屬有據，自應由本院將原
    判決撤銷改判，以期適法。爰審酌被告自承係國小畢業之智
    識程度，前無任何犯罪前案紀錄，有臺灣高等法院被告前案
    紀錄表1份在卷可稽，素行尚佳；告訴人所受傷害程度，被
    告於原審仍未與告訴人達成民事和解，但已於上訴本院後達
    成和解並賠償告訴人之損害；本件車禍事故，被告應負肇事
    責任及原審檢察官認被告於原審有明確重大過失，卻在原審
    翻異前詞，企圖卸責，認無悔意而具體求刑有期徒刑4月（
    見原審卷第66頁）等一切情狀，量處有期徒刑4月，並諭知
    易科罰金之折算標準。末查被告未曾受有期徒刑以上刑之宣
    告，有前揭臺灣高等法院被告前案紀錄表在卷可查，經此偵
    、審程序教訓，應知警惕諒無再犯之虞，於上訴本院後為認
    罪之陳述，並賠償告訴人損害，已如前述，本院認所宣告之
    刑，以暫不執行為適當，併諭知緩刑3年，以勵自新。
據上論斷，依刑事訴訟法第369條第1項前段、第364條、第299條
第1項前段，刑法第284條第1項、第41條第1項前段、第62條前段
、第74條第1項，刑法施行法第1條之1第1項、第2項前段，判決
如主文。
本案經檢察官林炎昇到庭執行職務。
中    華    民    國    99    年    10    月    19    日
                  刑事第一庭    審判長法  官  茆臺雲
                                      法  官  蔡長林
                                      法  官  王明宏
以上正本證明與原本無異。
不得上訴。
                                      書記官  黃全忠
中    華    民    國    99    年    10    月    19    日
附錄本判決論罪法條全文：
刑法第284條第1項：
因過失傷害人者，處6月以下有期徒刑、拘役或5百元以下罰金，
致重傷者，處1年以下有期徒刑、拘役或5百元以下罰金。

司法院資訊處製作；財團法人民間司法改革基金會備份。
